【裁判字號】    98,毒抗,338
【裁判日期】    980819
【裁判案由】    毒品危害防制條例
【裁判全文】
臺灣高等法院刑事裁定                 98年度毒抗字第338號
抗  告  人  台灣板橋地方法院檢察署檢察官
被      告  甲○○
上列抗告人因被告違反毒品危害防制條例案件，不服臺灣板橋地
方法院九十八年度毒聲字第九六五號，中華民國九十八年七月十
七日裁定（聲請案號：臺灣板橋地方法院檢察署九十八年度毒偵
字第二九○五號、九十八年度聲觀字第七五四號），提起抗告，
本院裁定如下：
    主  文
抗告駁回。
    理  由
一、原審檢察官聲請意旨略以：被告甲○○於民國九十八年四月
    十日下午二時許，在台北縣汐止市某友人住處內，以置入玻
    璃球內加熱後吸食其煙霧之方式施用第二級甲基安非他命乙
    次，嗣於同年月十二日下午四時二十分許，為警在台北縣三
    重市○○街二百零三巷口查獲，並扣得安非他命二小包（淨
    重分別為零點一三公克、零點零七公克），經採尿送驗，呈
    甲基安非他命類陽性反應，爰依毒品危害防制條例第二十條
    第一項、第三項及觀察勒戒處分執行條例第三條第一項規定
    ，聲請裁定將被告送勒戒處所觀察、勒戒等語。
二、原審裁定略以：被告曾於八十七年間因施用毒品，經臺灣臺
    北地方法院於八十七年六月十二日以八十七年度毒聲字第一
    七六號裁定送勒戒處所觀察、勒戒後，認無繼續施用毒品傾
    向，經臺灣臺北地方法院檢察署檢察官以八十七年度偵字第
    一二一二七號為不起訴處分確定，又於八十七年間因施用毒
    品，經臺灣士林地方法院以八十七年度毒聲字第三七三號裁
    定送勒戒處所觀察、勒戒，經本院於八十七年八月三十一日
    以八十七年度毒抗字第一五三號裁定抗告駁回確定，其經觀
    察、勒戒後，認無繼續施用毒品傾向，經臺灣士林地方法院
    檢察署檢察官於八十七年九月三日以八十七年度偵字第五四
    四三號為不起訴處分確定，再於八十九年間因施用毒品，經
    臺灣士林地方法院於八十九年九月六日以八十九年度毒聲字
    第一七四六號裁定送勒戒處所觀察、勒戒後，認無繼續施用
    毒品傾向，經臺灣士林地方法院檢察署檢察官於八十九年九
    月二十五日以八十九年度毒偵字第二一七六號為不起訴處分
    確定，於同年九月二十七日釋放出所，繼於九十年間因施用
    毒品，經臺灣士林地方法院以九十年度毒聲字第九六三號裁
    定送戒治處所強制戒治，於九十三年一月十三日因法律修正
    報結，檢察官並據以起訴，經臺灣士林地方法院於九十年八
    月十三日以九十年度簡字第八九七號判處有期徒刑四月，於
    九十一年二月二十一日確定，有本院被告前案紀錄表在卷可
    參。則被告既曾因施用毒品，經觀察、勒戒執行完畢釋放後
    五年內再犯施用第二級毒品罪，並經臺灣士林地方法院法院
    再次裁定送觀察、勒戒、強制戒治及判處徒刑，此次又於九
    十八年四月十日下午二時許，施用第二級毒品甲基安非他命
    ，足見被告已於初犯後「五年內再犯」施用毒品，且業經檢
    察官予以追訴、法院予以處罰。則被告於上開時間，復犯本
    件之施用第二級毒品罪，即非屬前揭條例第二十條第三項所
    定「五年後再犯」之情形。檢察官以被告施用第二級毒品甲
    基安非他命為由，聲請將被告送觀察、勒戒，於法尚有不合
    ，其聲請為無理由，應予駁回。
三、檢察官抗告意旨略以：「…原裁定意旨以被告末次觀察、勒
    戒執行完畢後五年內，已因再犯施用毒品，經臺灣士林地方
    法院以九十年度簡字第八九七號判處有期徒刑四月，於九十
    一年二月二十一日確定，而認被告此次於九十八年四月十日
    之施用第二級毒品甲基安非他命犯行，非屬最高法院九十五
    年度第七次刑事庭會議決議所認之『五年後再犯』情形，駁
    回本件觀察、勒戒之聲請。惟查，被告經台灣士林地方法院
    以九十年度簡字第八九七號判處有期徒刑四月確定後，因逃
    匿而迄未執行該刑，於九十七年五月二日因時效完成撤緝，
    而自九十一年間上開有罪判決確定時起，至被告於九十八年
    間為本件施用第二級毒品犯行時止，其間被告並未再因施用
    毒品遭法院判處罪刑或執行刑罰，有全國施用毒品案件紀錄
    表及全國刑案資料查註表各乙件可證，是被告為本件犯行之
    時，距末次因施用毒品遭處罰之時，已逾五年，核屬上開最
    高法院決議所認『五年後再犯』之情形，原裁定應有誤會…
    ，請將原裁定撤銷，更為適當合法之裁定。」等語。
四、按施用第一級毒品、第二級毒品為犯罪行為，毒品危害防制
    條例第十條第一項、第二項定有處罰明文。故施用該毒品者
    ，依前揭規定本應科以刑罰，惟基於施用毒品之人，兼有病
    患屬性，乃於刑事政策上對合於一定條件之施用者，依同條
    例第二十條、第二十三條之規定，施以觀察、勒戒及強制戒
    治之治療，期以保安處分替代刑罰，戒斷其身、心癮。嗣因
    其程序過於繁雜，上揭條例於九十二年七月九日修正公布，
    自九十三年一月九日施行，將該第二十條、第二十三條之保
    安處分程序，單純區分為「初犯」、「五年內再犯」及「五
    年後再犯」三種；依其立法理由之說明：「初犯」，經觀察
    、勒戒或強制戒治後，應為不起訴處分或不付審理之裁定；
    經觀察、勒戒或強制戒治執行完畢釋放後，「五年內再犯」
    者，因其再犯率甚高，原實施之觀察、勒戒及強制戒治既已
    無法收其實效，爰依法追訴或裁定交付審理。至於經觀察、
    勒戒或強制戒治執行完畢釋放後，「五年後再犯」者，前所
    實施之觀察、勒戒或強制戒治已足以遮斷其施用毒品之毒癮
    ，為期自新及協助其斷除毒癮，仍適用「初犯」規定，先經
    觀察、勒戒或強制戒治之程序。從而依修正後之規定，僅限
    於「初犯」及「五年後再犯」二種情形，始應先經觀察、勒
    戒或強制戒治程序，不能逕行起訴，亦即設為施用毒品罪起
    訴條件之限制。但倘被告於五年內已再犯，經依法再為保安
    處分或追訴處罰者，縱其第三次（或第三次以上）施用毒品
    之時間，在初犯之保安處分執行完畢釋放五年以後，即非屬
    「五年後再犯」之情形，且因前有「五年內再犯」情形，顯
    見其再犯率甚高，原實施之保安處分無法收其實效，毋庸仍
    予寬典處遇，而應依該條例第十條逕予刑罰制裁。至於第三
    次（或第三次以上）施用毒品之時間，是否宜有期間限制？
    以多久為適宜？則分屬刑事政策、專門醫學之範圍，非審判
    機關所能決定，有待循立法途徑解決（最高法院九十七年度
    台非字第四○六號、第五四○號判決參照）。
五、經查，本件被告於八十七年六月十二日，因施用第二級毒品
    ，經臺灣臺北地方法院以八十七年度毒聲字第一七六號裁定
    送勒戒所觀察、勒戒，因無繼續施用毒品傾向，經釋放出勒
    勒所，並於八十七年十二月二十一日，經臺灣臺北地方法院
    檢察署檢察官以八十七年度偵字第一二一二七號不起訴處分
    確定；於八十七年七月三十一日，因施用第二級毒品，經臺
    灣士林地方法院以八十七年度毒聲字第三七三號裁送勒戒所
    觀察、勒戒，被告不服上訴，經本院於八十七年八月三日裁
    定駁回抗告確定後，送勒戒所觀察、勒戒，因無繼續施用毒
    品傾向經釋放出勒戒所，並於八十七年九月三日，經臺灣士
    林地方法院檢察署檢察官以八十七年度偵字第五四四三號不
    起訴處分確定；於八十九年九月六日，因施用第二級毒品，
    經臺灣士林地方法院以八十九年度毒聲字第一七四六號裁定
    送勒戒所觀察、勒戒，因無繼續施用毒品傾向，於八十九年
    九月二十五日，經臺灣士林地方法院檢察署檢察官以八十九
    年度毒偵字第二一七六號不起訴處分確定，於八十九年九月
    二十七日經釋放出勒戒所；於九十年七月十九日，因施用第
    二級毒品，經臺灣士林地方法院以九十年度毒聲字第九六三
    號裁定入戒治所施以強制戒治，並起訴經臺灣士林地方法院
    於九十年八月十三日判處有期徒刑四月確定，嗣被告未到案
    執行經通緝，強制戒治部分，於九十三年一月十三日因法律
    修正報結，罪刑部分，於九十七年五月二日行刑權時效完成
    經撤銷通緝各情，此有本院被告前案紀錄表、臺灣士林地方
    法院檢察署檢察官八十七年度偵字第五四四三號不起訴處分
    書、臺灣臺北地方法院檢察署檢察官八十七年度偵字第一二
    一二七號不起訴處分書可稽；被告前既曾因施用毒品，經觀
    察、勒戒執行完畢釋放後之五年內，已再犯施用第二級毒品
    罪，並經觀察勒戒執行完畢出所，復於九十八年四月十日下
    午二時，第三次犯施用第二級毒品甲基安非他命犯行，揆諸
    前揭說明，即非屬毒品危害防制條例第二十條第三項所規定
    之「五年後再犯」之情形，應依法追訴處罰，而無再為觀察
    、勒戒或強制戒治程序，原裁定因而駁回檢察官之聲請，核
    無違誤。揆諸前揭說明，檢察官抗告意旨指摘原裁定違法，
    核屬誤會，不能認為有理由，應予駁回。
六、據上論結，應依刑事訴訟法第四百十二條，裁定如主文。
中    華    民    國    98    年    8    月     19    日
                  刑事第十三庭  審判長法  官  曾德水
                                      法  官  趙文卿
                                      法  官  林婷立
以上正本證明與原本無異。
不得再抗告。
                                      書記官  王增華
中    華    民    國    98    年    8     月    20    日


司法院資訊處製作；財團法人民間司法改革基金會備份。
